臺灣臺中地方法院刑事判決
                                    110年度交訴字第133號
公  訴  人  臺灣臺中地方檢察署檢察官
被      告  林瑋旌



上列被告因肇事逃逸罪等案件，經檢察官提起公訴（110年度偵
字第7430號），被告於本院準備程序中就被訴事實為有罪之陳述
，經本院合議庭裁定由受命法官獨任進行簡式審判程序，判決如
下：
    主    文
林瑋旌汽車駕駛人，無駕駛執照駕車，因過失傷害人，處拘役肆
拾日，如易科罰金，以新臺幣壹仟元折算壹日。又駕駛動力交通
工具發生交通事故，致人傷害而逃逸，處有期徒刑柒月。
    犯罪事實
一、林瑋旌於民國109年10月7日19時56分許，無照騎乘車牌號碼
    000-000號普通重型機車，沿臺中市西屯區福雅路由北往南
    方向以超過速限之時速50至60公里行駛，本應注意行車速度
    ，依速限標誌或標線之規定，而依當時天候晴、夜間有照明
    、柏油路面、乾燥、無缺陷、無障礙物、視距良好等狀況，
    客觀上並無不能注意之情事，行車時速不得超過50公里，且
    應注意車前狀況，隨時採取必要之安全措施，適前方有周白
    英騎乘車牌號碼000-000號普通重型機車由福雅路693號旁之
    加油站起步沿福雅路往北方向行駛，林瑋旌所騎乘之上開普
    通重型機車右側車身與周白英騎乘之上開普通重型機車發生
    擦撞，致周白英當場人車倒地，因而受有左側膝部擦傷、左
    側手肘擦傷等傷害。詎林瑋旌於駕駛動力交通工具肇事後，
    明知其駕駛動力交通工具不慎肇事致人受傷，不得任意逃逸
    離去，竟另基於肇事逃逸之犯意，未報警及留在現場等候員
    警到場處理，亦未通知救護車到場施以救護，復未留下姓名
    、電話或其他足以辨別姓名、年籍之聯絡方式予周白英，即
    未經周白英同意騎車離開現場。嗣經警據報前往現場處理，
    始查悉上情。
二、案經周白英訴由臺中市政府警察局第六分局報告臺灣臺中地
    方檢察署檢察官偵查起訴。
    理    由
一、本件被告林瑋旌所犯為死刑、無期徒刑或最輕本刑為3年以
    上有期徒刑以外之罪，屬刑事訴訟法第273條之1第1項所定
    得行簡式審判程序之罪，且被告於準備程序中，先就被訴事
    實為有罪之陳述，經告知簡式審判程序之旨，並聽取當事人
    意見後，本院合議庭裁定由受命法官獨任以簡式審判程序審
    理。又依刑事訴訟法第273條之2之規定，簡式審判程序之證
    據調查，不受同法第159條第1項有關傳聞證據排除等規定之
    限制，亦不受同法第161條之2、第161條之3、第163條之1及
    第164條至170條規定之限制，合先敘明。
二、認定犯罪事實所憑之證據及理由：
(一)上揭犯罪事實，業據被告於偵訊、本院準備程序及審理時均
    坦承不諱（見偵卷第103頁、本院卷第202、210頁），並經
    證人即告訴人周白英於警詢及偵訊時、證人莊浣晴於偵訊時
    證述情節大致相符（見偵卷第25至29、99至103頁），且有
    告訴人周白英之澄清綜合醫院中港分院診斷證明書、道路交
    通事故初步分析研判表、道路交通事故現場圖、道路交通事
    故調查報告表㈠㈡、交通事故談話紀錄表、交通事故補充資料
    表、車輛詳細資料報表、現場照片、監視器錄影翻拍照片（
    見偵卷第43、49、51、53、55、57、73、83、85、61至71、
    77頁）等附卷可稽，足徵被告任意性之自白與事實相符，堪
    予採信。
(二)按「行車速度，依速限標誌或標線之規定，行車時速不得超過五十公里」、「汽車行駛時，駕駛人應注意車前狀況及兩車並行之間隔，並隨時採取必要之安全措施，不得在道路上蛇行，或以其他危險方式駕車」，道路交通安全規則第93條第1項第1款、第94條第3項分別定有明文，本件被告於警詢及偵訊時供稱：伊當時騎乘機車在福雅路由中科路往西林路方向行駛，伊從後方加速繞過告訴人，就與告訴人車輛發生擦撞，告訴人機車車頭撞到伊機車車尾，發生碰撞前伊時速約50至60公里等語（見偵卷第21、103頁），核與證人即告訴人於警詢及偵訊時證述情節大致相符（見偵卷27、99頁），堪認被告於事故發生時，正騎車沿福雅路由中科路往西林路方向行駛，依據上開規定，被告自應注意速限標誌之規定，及注意車前狀況、兩車並行之間隔，並隨時採取必要之安全措施。又本件事故發生時，天候晴、夜間有照明、速限為時速50公里、柏油路面乾燥無缺陷、無障礙物、視距良好，此有道路交通事故調查報告表（一）、現場照片在卷可佐（見偵卷第53、61至63頁），足見客觀上並無不能注意之情形，被告猶以超過速限之時速行進，且未保持與告訴人機車之安全距離，致兩車發生擦撞，告訴人因而倒地受傷，堪認被告上開騎車行為確有過失無誤，且被告該等過失與告訴人因本案車禍所受之前揭傷害間，具有相當因果關係存在，故被告自應負過失傷害之責任。　
(三)按刑法第185 條之4 肇事逃逸罪屬抽象危險犯，立法目的在
    於「維護交通安全，加強救護，減少被害人之死傷，促使駕
    駛人於肇事後，能對被害人即時就護」，課以肇事者在場及
    救護之義務。可見本罪保護之法益，除維護各參與交通者往
    來安全、避免事端擴大，和立即對於車禍受傷人員，採取救
    護、救援行動，以降低受傷程度外，兼含釐清肇事責任之歸
    屬，及確保被害人民事求償權功能。故肇事逃逸罪著重「逃
    逸」之禁止，若未等待警方人員到場處理，或無獲他方人員
    同意，或不留下日後可聯繫之資料，即逕自離開現場（含離
    去後折返，卻未表明肇事身分），均屬逃逸之作為（最高法
    院104 年度台上字第2570號判決意旨參照）。經查，被告於
    警詢時自承：伊當時發生車禍後停下車問告訴人有沒有什麼
    事，看到告訴人坐在地上說腳有被壓到，因為伊有其他刑案
    在身，沒有經告訴人同意就離開現場等語（見偵卷第21頁）
    ，告訴人亦於警詢及偵訊時指稱：被撞後，伊人車倒地嚴重
    流血挫傷，伊跟被告說不能離開，被告說有急事，就騎車離
    開，伊沒有同意被告離開，被告也沒有報警或叫救護車等語
    （見偵卷第27、101 頁），及證人即在場之人莊浣晴於偵訊
    時證稱：伊聽到碰撞聲，回頭關心，有看到被告，但被告往
    前就騎車走了，被告沒有報警也沒有叫救護車，是伊報警及
    叫救護車等語相符（見偵卷第101頁），則被告應知其駕駛
    動力交通工具發生交通事故致人受傷，然其竟未停留現場報
    警處理或協助就醫，復未向告訴人表明身分或經對方同意，
    即逕行離去，是被告確有逃逸之行為及犯意甚明。
(四)綜上，本案事證明確，被告前開犯行均堪認定，均應依法論
    科。　　　　
三、論罪科刑：
(一)新舊法比較：
    行為後法律有變更者，適用行為時之法律，但行為後之法律
    有利於行為人者，適用最有利於行為人之法律，刑法第2條
    第1項定有明文。被告行為後，刑法第185條之4亦於110年5
    月28日經總統公布修正，並自同年月30日起生效。修正前之
    刑法第185條之4規定：「駕駛動力交通工具肇事，致人死傷
    而逃逸者，處一年以上七年以下有期徒刑。」修正後之條文
    則為：「（第1項）駕駛動力交通工具發生交通事故，致人
    傷害而逃逸者，處六月以上五年以下有期徒刑；致人於死或
    重傷而逃逸者，處一年以上七年以下有期徒刑。（第2項）
    犯前項之罪，駕駛人於發生交通事故致人死傷係無過失者，
    減輕或免除其刑。」修正後刑法第185條之4則依行為人對法
    益侵害程度及結果為（普通）傷害、重傷害或死亡之不同，
    科以不同法定刑度，其中致人傷害而逃逸之法定刑，由修正
    前之「處一年以上七年以下有期徒刑」，修正為「處六月以
    上五年以下有期徒刑」刑度，法定刑已較修正前輕，自應以
    修正後之刑法第185條之4之規定較有利於被告。是依刑法第
    2條第1項但書之規定，本件被告所犯之肇事（駕駛動力交通
    工具發生交通事故）致人傷害而逃逸罪，應適用修正後刑法
    第185條之4第1項前段之規定論處。　
(二)按道路交通管理處罰條例第86條第1項關於汽車駕駛人無駕
    駛執照駕車、酒醉駕車、吸食毒品或迷幻藥駕車、行駛人行
    道或行經行人穿越道不依規定讓行人優先通行，因而致人受
    傷者，依法應負刑事責任者，加重其刑至2分之1之規定，係
    就刑法第284條第1項前段之過失傷害罪之基本犯罪類型，對
    於加害人為汽車駕駛人無駕駛執照駕車、酒醉駕車、吸食毒
    品或迷幻藥駕車、行駛人行道或行經行人穿越道不依規定讓
    行人優先通行因而致人受傷之特殊行為要件予以加重處罰，
    係屬刑法分則之加重，而成另一獨立之罪名（最高法院99年
    度台非字第198號判決意旨可資參照）。查，被告未領有普
    通重型機車駕駛執照，業據被告供陳明確（見本院第202頁
    ），亦有公路監理電子閘門證號查詢機車駕駛人資料表附卷
    可參（見偵卷第87頁），則被告於本案騎乘上開普通重型機
    車之行為，自屬道路交通管理處罰條例第86條第1項所列之
    無駕駛執照駕車。
(三)核被告所為，係犯道路交通管理處罰條例第86條第1項、刑
    法第284條前段之汽車駕駛人無駕駛執照駕車過失傷害罪，
    及修正後刑法第185條之4第1項前段之駕駛動力交通工具發
    生交通事故致人傷害而逃逸罪。公訴意旨認被告所為係犯刑
    法第284條前段之普通過失傷害罪，併請依道路交通管理處
    罰條例第86條第1項加重其刑，就被告所犯罪名部分，容有
    誤會，惟起訴之基本社會事實同一，且本院已告知變更後之
    道路交通管理處罰條例第86條第1項、刑法第284條前段之無
    駕駛執照駕車過失傷害罪名（見本院卷第202、208頁），對
    被告防禦權並不生不利影響，本院爰依刑法300條變更起訴
    法條。被告所犯前開2罪，犯意各別，行為互殊，應予分論
    併罰。又被告無駕駛執照駕車，因而致人受傷，就其所犯無
    駕駛執照駕車過失傷害罪部分，應依道路交通管理處罰條例
    第86條第1項規定，加重其刑。
(四)爰以行為人之責任為基礎，審酌被告未領有普通重型機車駕
    照，本不得騎乘機車上路，其騎車時亦未注意上揭狀況，不
    慎撞擊告訴人之車輛致其受有上開所載傷害之傷勢，於肇事
    後罔顧告訴人之身體安全，逕行騎車離去，所為實不足取，
    兼衡其肇事之情節、過失程度及告訴人所受傷勢，並考量被
    告於犯後已坦承犯行，然未與告訴人達成調解，未能賠償告
    訴人之損害之犯後態度，兼衡被告自述之教育程度、職業、
    家庭經濟生活狀況（見本院卷第211頁）等一切情狀，分別
    量處如主文所示之刑，並就所犯無駕駛執照駕車過失傷害部
    分，諭知易科罰金之折算標準。
據上論斷，應依刑事訴訟法第273條之1第1項、第299條第1項前
段、第300條，道路交通管理處罰條例第86條第1項，刑法第2條
第1項但書、第284條前段、第185條之4第1項前段、第41條第1項
前段，刑法施行法第1條之1第1項，判決如主文。
本案經檢察官張容姍提起公訴，檢察官陳僑舫、陳永豐到庭執行
職務。
中　　華　　民　　國　　110 　年　　11　　月　　11　　日
                  刑事第七庭    法  官  林忠澤
以上正本證明與原本無異。
如不服本判決應於收受送達後20日內向本院提出上訴書狀，並應
敘述具體理由；其未敘述上訴理由者，應於上訴期間屆滿後20日
內向本院補提理由書（均須按他造當事人之人數附繕本）「切勿
逕送上級法院」。
                        　　　　書記官  許采婕
中　　華　　民　　國　　110 　年　　11　　月　　12　　日
附錄論罪科刑法條
道路交通管理處罰條例第86條
汽車駕駛人，無駕駛執照駕車、酒醉駕車、吸食毒品或迷幻藥駕
車、行駛人行道或行經行人穿越道不依規定讓行人優先通行，因
而致人受傷或死亡，依法應負刑事責任者，加重其刑至二分之一
。
汽車駕駛人，在快車道依規定駕車行駛，因行人或慢車不依規定
，擅自進入快車道，而致人受傷或死亡，依法應負刑事責任者，
減輕其刑。
中華民國刑法第284條
因過失傷害人者，處1年以下有期徒刑、拘役或10萬元以下罰金
；致重傷者，處3年以下有期徒刑、拘役或30萬元以下罰金。
中華民國刑法第185條之4（修正後）
駕駛動力交通工具發生交通事故，致人傷害而逃逸者，處 6 月
以上5年以下有期徒刑；致人於死或重傷而逃逸者，處1年以上7
年以下有期徒刑。
犯前項之罪，駕駛人於發生交通事故致人死傷係無過失者，減輕
或免除其刑。